---
title: "Analyse_Data_Ful_Data"
format: html
---


```{r setup, include=FALSE}
knitr::opts_chunk$set(echo = TRUE)
library(lubridate)
library(dplyr)
library(ggplot2)
library(tidyr)
library(ggrepel)
library(tibble)
library(PhysicalActivity)
library(activAnalyzer)
library(stringr)
library(ggpubr)
library(car)
library(rstatix)
library(janitor)
library(lme4)
library(performance)
library(lmtest)
library(broom.mixed)
library(DHARMa)
library(glmmTMB)
library(emmeans)
library(ggdist)
library(ggpp)
library(ggbeeswarm)
library(ggthemes)
library(patchwork)
library(MASS)
library(moments)
library(lmerTest)
library(ggtext)
library(modelsummary)
library(MuMIn)
library(ggh4x)
```

#Importation des données
## Chemin d'accès
```{r}
WRK_PATH <- '/Users/gabrielsaid/Documents/ENS/2A/Memoire_2A/Code_R/Data'
ILLUSTRATION <- "/Users/gabrielsaid/Documents/ENS/2A/Memoire_2A/Illustration/model_gamma_mixte"

H3K9La_df_lactylation_nuclei <- read.csv(file.path(WRK_PATH, "H3K9La_df_lactylation_nuclei.csv"))
```

# Comptage du nombre de données par participant et condition
```{r}
resume_condition <- H3K9La_df_lactylation_nuclei %>%
  count(Condition, Groupe_de_Fibre) %>%
  pivot_wider(
    names_from = Groupe_de_Fibre,
    values_from = n,
    values_fill = 0
  ) %>%
  adorn_totals(where = c("row", "col"))


resume_identifiant <- H3K9La_df_lactylation_nuclei %>%
  count(Identifiant, Groupe_de_Fibre) %>%
  pivot_wider(
    names_from = Groupe_de_Fibre,
    values_from = n,
    values_fill = 0
  ) %>%
  adorn_totals(where = c("row", "col"))
```

#Modèle linéaire mixte avec distribution Gamma
## Postulat n°1 :  Variable réponse strictement positive
```{r}
# Vérifier l'absence de zéros ou valeurs négatives
sum(H3K9La_df_lactylation_nuclei$Mean <= 0)
range(H3K9La_df_lactylation_nuclei$Mean)
```

## Postulat n°2 :  Distribution de la réponse (forme Gamma)
```{r}
# Superposer la densité Gamma ajustée à l'histogramme
fit_gamma <- fitdistr(H3K9La_df_lactylation_nuclei$Mean, "gamma")

ggplot(H3K9La_df_lactylation_nuclei, aes(x = Mean)) +
  geom_histogram(aes(y = after_stat(density)), bins = 30, fill = "grey80", color = "white") +
  geom_density(color = "blue", linewidth = 1) +
  stat_function(
    fun = dgamma,
    args = list(shape = fit_gamma$estimate["shape"],
                rate  = fit_gamma$estimate["rate"]),
    color = "red", linewidth = 1, linetype = "dashed"
  ) +
  theme_bw()+
  labs(title = "Distribution de la variable Moyenne",
       subtitle = "Bleu = densité empirique de la variable Moyenne | Rouge = Gamma ajustée", 
       x = "Moyenne",
       y = "Densité")
```
## Postulat n°3 : Relation moyenne-variance (cœur du modèle Gamma)
```{r}
m_gamma <- glmmTMB(Mean ~ Condition * Groupe_de_Fibre + (1 | Identifiant),
                  family = Gamma(link = "log"),
                  data = H3K9La_df_lactylation_nuclei)

# Moyenne vs variance par individu
H3K9La_df_lactylation_nuclei %>%
  group_by(Identifiant) %>%
  summarise(m = mean(Mean), v = var(Mean)) %>%
  ggplot(aes(x = m, y = v)) +
  geom_point() +
  geom_smooth(method = "lm") +
  scale_x_log10() + scale_y_log10() +
  theme_bw()+
  labs(title = "Relation moyenne-variance (log-log)", 
       x = 'Moyenne', 
       y = 'Variance')
```

## Postulat n°4 : Résidus — via DHARMa
```{r}
# Résidus DHARMa
simulres <- simulateResiduals(m_gamma, n = 1000)

# Graphique principal (2 panels)
plot(simulres)

# Test de dispersion
testDispersion(simulres)

# Test d'uniformité
testUniformity(simulres)

# Résidus vs prédicteurs
plotResiduals(simulres, H3K9La_df_lactylation_nuclei$Condition)
plotResiduals(simulres, H3K9La_df_lactylation_nuclei$Groupe_de_Fibre)
plotResiduals(simulres, H3K9La_df_lactylation_nuclei$Identifiant)
```

## Comparaison de modèle
```{r}
# Modèle de référence — dispersion homogène
m_gamma <- glmmTMB(Mean ~ Condition * Groupe_de_Fibre + (1 | Identifiant),
              family = Gamma(link = "log"),
              data = H3K9La_df_lactylation_nuclei, REML = FALSE)

# Dispersion par Condition
m_gamma2 <- glmmTMB(Mean ~ Condition * Groupe_de_Fibre + (1 | Identifiant),
              family = Gamma(link = "log"),
              dispformula = ~Condition,
              data = H3K9La_df_lactylation_nuclei, REML = FALSE)

# Dispersion par Groupe_de_Fibre
m_gamma3 <- glmmTMB(Mean ~ Condition * Groupe_de_Fibre + (1 | Identifiant),
              family = Gamma(link = "log"),
              dispformula = ~Groupe_de_Fibre,
              data = H3K9La_df_lactylation_nuclei, REML = FALSE)

# Dispersion par interaction
m_gamma4 <- glmmTMB(Mean ~ Condition * Groupe_de_Fibre + (1 | Identifiant),
              family = Gamma(link = "log"),
              dispformula = ~Condition * Groupe_de_Fibre,
              data = H3K9La_df_lactylation_nuclei, REML = FALSE)

# Avec pente aléatoire par individu
m_gamma5 <- glmmTMB(Mean ~ Condition * Groupe_de_Fibre + (1 + Groupe_de_Fibre | Identifiant),
                    family = Gamma(link = "log"),
                    data = H3K9La_df_lactylation_nuclei, REML = FALSE)

# Dispersion par Condition + Pente aléatoire
m_gamma6 <- glmmTMB(Mean ~ Condition * Groupe_de_Fibre + (1 + Groupe_de_Fibre | Identifiant),
              family = Gamma(link = "log"),
              dispformula = ~Condition,
              data = H3K9La_df_lactylation_nuclei, REML = FALSE)

# Dispersion par Groupe de fibres + Pente aléatoire
m_gamma7 <- glmmTMB(Mean ~ Condition * Groupe_de_Fibre + (1 + Groupe_de_Fibre | Identifiant),
              family = Gamma(link = "log"),
              dispformula = ~Groupe_de_Fibre,
              data = H3K9La_df_lactylation_nuclei, REML = FALSE)

# Dispersion sur interaction + Pente aléatoire
m_gamma8 <- glmmTMB(Mean ~ Condition * Groupe_de_Fibre + (1 + Groupe_de_Fibre | Identifiant),
              family = Gamma(link = "log"),
              dispformula = ~Condition * Groupe_de_Fibre,
              data = H3K9La_df_lactylation_nuclei, REML = FALSE)

# Comparaison
AIC(m_gamma, m_gamma2, m_gamma3, m_gamma4, m_gamma5, m_gamma6, m_gamma7, m_gamma8)
```

## Postulat n°4bis : Résidus — via DHARMa
```{r, fig.width=10, fig.height=6}
# Modèle conservé 
model_gamma_final <- glmmTMB(Mean ~ Condition * Groupe_de_Fibre + (1 + Groupe_de_Fibre | Identifiant),
              family = Gamma(link = "log"),
              dispformula = ~Condition,
              data = H3K9La_df_lactylation_nuclei, REML = TRUE)

# Résidus DHARMa
simulres6 <- simulateResiduals(model_gamma_final, n = 1000)
plot(simulres6)
testDispersion(simulres6)
plotResiduals(simulres6, H3K9La_df_lactylation_nuclei$Condition)
plotResiduals(simulres6, H3K9La_df_lactylation_nuclei$Groupe_de_Fibre)
plotResiduals(simulres6, H3K9La_df_lactylation_nuclei$Identifiant)
```
## Postulat n°5 : normalité des effets aléatoires
```{r}
re <- ranef(model_gamma_final)$cond$Identifiant

# Un QQ-plot par composante de l'effet aléatoire
par(mfrow = c(1, ncol(re)))
for(i in 1:ncol(re)){
  qqnorm(re[[i]], main = names(re)[i])
  qqline(re[[i]], col = "red")
}
```


# Résultat du modèle
```{r}
# Obtenir le tableau des p-values globales
resultats_anova_model_gamma_final <- car::Anova(model_gamma_final, type = "III")
print(resultats_anova_model_gamma_final)
cat('\n------------------Summary-----------------\n')
summary(model_gamma_final)
```

## Post-hoc du modèle
```{r}
contrasts_exercice <- emmeans(
  model_gamma_final,
  pairwise ~ Condition,
  adjust = "bonferroni",
  type = "response"
)


summary(contrasts_exercice)
confint(contrasts_exercice$contrasts)
```

###Post-Hoc par fibre
```{r}
contrasts_fibre <- emmeans(
  model_gamma_final,
  pairwise ~ Groupe_de_Fibre | Condition,
  adjust = "bonferroni",
  type = "response"
)


summary(contrasts_fibre)
confint(contrasts_fibre$contrasts)
```

### Post-hoc Interaction / condition
```{r}
# Post-hoc par condition
contrasts_condition <- emmeans(
  model_gamma_final,
  pairwise ~ Condition | Groupe_de_Fibre,
  adjust = "bonferroni",
  type = "response"
)

summary(contrasts_condition)
confint(contrasts_condition$contrasts)
```
# Taille d'effet
## Taille d'effet du modèle
```{r}
# Extraire les deux sigmas (un par condition)
disp_params <- fixef(model_gamma_final)$disp
sigma_controle <- exp(disp_params[1])
sigma_ait      <- exp(disp_params[1] + disp_params[2])

# Variance résiduelle = moyenne des deux variances
var_residual <- mean(c(sigma_controle^2, sigma_ait^2))

# Variance des effets fixes (sur l'échelle du lien log)
var_fixed <- var(predict(model_gamma_final, re.form = NA))

# Matrice de variance-covariance des effets aléatoires
# (pente aléatoire → matrice 3x3 : intercept, Fibre2A, Fibre2B/2X)
vc <- VarCorr(model_gamma_final)$cond$Identifiant
var_random <- sum(diag(vc))  # somme des variances (trace de la matrice)

# R²
R2m <- var_fixed / (var_fixed + var_random + var_residual)
R2c <- (var_fixed + var_random) / (var_fixed + var_random + var_residual)

# ICC
ICC <- var_random / (var_random + var_residual)

cat("sigma Contrôle :", round(sigma_controle, 3), "\n")
cat("sigma AIT      :", round(sigma_ait, 3), "\n")
cat("var_residual   :", round(var_residual, 3), "\n")
cat("var_fixed      :", round(var_fixed, 3), "\n")
cat("var_random     :", round(var_random, 3), "\n")
cat("R² marginal    :", round(R2m, 3), "\n")
cat("R² conditionnel:", round(R2c, 3), "\n")
cat("ICC            :", round(ICC, 3), "\n")
```

## Taille d'effet des constrates
### Pour les contrastes Condition
```{r}
# Recalculer les contrastes sur l'échelle LOG (pour la taille d'effet)
contrasts_condition_log <- emmeans(model_gamma_final,
                                   pairwise ~ Condition | Groupe_de_Fibre,
                                   adjust = "bonferroni")
                                   # pas de type = "response" ici

# Sigma sur l'échelle log
sigma_manuelle <- sd(residuals(model_gamma_final))

eff_res_condition <- eff_size(contrasts_condition_log, 
                               sigma = sigma_manuelle, 
                               edf = Inf)

# Transformation en data.frame
df_eff_condition <- as.data.frame(eff_res_condition) %>%
  rename_with(~ "lower.CL", contains("LCL") | contains("lower")) %>%
  rename_with(~ "upper.CL", contains("UCL") | contains("upper")) %>%
  mutate(
    effect.size = round(effect.size, 3),
    lower.CL    = round(lower.CL, 3),
    upper.CL    = round(upper.CL, 3),
    Magnitude = case_when(
      abs(effect.size) < 0.2 ~ "Négligeable",
      abs(effect.size) < 0.5 ~ "Petit",
      abs(effect.size) < 0.8 ~ "Moyen",
      TRUE ~ "Large"
    )
  )

print(df_eff_condition[, c("Groupe_de_Fibre", "contrast", "effect.size", "lower.CL", "upper.CL", "Magnitude")])
```
### Pour les contrastes Fibre
```{r}
# Recalculer les contrastes fibres sur l'échelle LOG (pour la taille d'effet)
contrasts_fibre_log <- emmeans(model_gamma_final,
                               pairwise ~ Groupe_de_Fibre | Condition,
                               adjust = "bonferroni")
                               # pas de type = "response" ici

# Sigma sur l'échelle log (déjà calculé, mais rappel)
sigma_manuelle <- sd(residuals(model_gamma_final))

eff_res_fibre <- eff_size(contrasts_fibre_log, sigma = sigma_manuelle, edf = Inf)

# Transformation en data.frame
df_eff_fibre <- as.data.frame(eff_res_fibre) %>%
  rename_with(~ "lower.CL", contains("LCL") | contains("lower")) %>%
  rename_with(~ "upper.CL", contains("UCL") | contains("upper")) %>%
  mutate(
    effect.size = round(effect.size, 5),
    lower.CL    = round(lower.CL, 3),
    upper.CL    = round(upper.CL, 3),
    Magnitude = case_when(
      abs(effect.size) < 0.2 ~ "Négligeable",
      abs(effect.size) < 0.5 ~ "Petit",
      abs(effect.size) < 0.8 ~ "Moyen",
      TRUE ~ "Large"
    )
  )

print(df_eff_fibre[, c("Condition", "contrast", "effect.size", "lower.CL", "upper.CL", "Magnitude")])
```

# Analyse exploratoire : absence de différence post-exercice
```{r}
# ─────────────────────────────────────────────
# ÉTAPE 1 — Échelle réponse (pour visualisation 
# et lecture des moyennes)
# ─────────────────────────────────────────────
comp_fibres_response <- emmeans(
  model_gamma_final, 
  pairwise ~ Groupe_de_Fibre | Condition,
  type = "response"   # back-transformation → unités originales
)

# ─────────────────────────────────────────────
# ÉTAPE 2 — Échelle log (pour le test 
# d'équivalence — OBLIGATOIRE)
# ─────────────────────────────────────────────
comp_fibres_log <- emmeans(
  model_gamma_final, 
  pairwise ~ Groupe_de_Fibre | Condition
  # pas de type = "response" → reste sur l'échelle log
)

# ─────────────────────────────────────────────
# ÉTAPE 3 — Test d'équivalence
# delta défini depuis la différence au repos
# ─────────────────────────────────────────────
# Séquence de RM décroissants (de la référence vers des seuils plus stricts)
delta_RM_values <- c(0.855, 0.875, 0.900, 0.920, 0.940, 0.960, 0.980)

# Conversion en log
delta_log_values <- abs(log(delta_RM_values))

# Boucle
results_list <- lapply(seq_along(delta_RM_values), function(i) {
  
  test_eq <- test(
    comp_fibres_log$contrasts,
    delta = delta_log_values[i],
    side = "equivalence"
  )
  
  df <- as.data.frame(test_eq)
  df$delta_RM  <- delta_RM_values[i]
  df$delta_pct <- paste0("±", round((1 - delta_RM_values[i]) * 100, 1), "%")
  df$delta_log <- round(delta_log_values[i], 3)
  df
})

results_sensitivity <- bind_rows(results_list)

# Affichage focalisé sur EAI
results_sensitivity %>%
  filter(Condition == "Exercice Aigu Intermittent") %>%
  dplyr::select(contrast, delta_RM, delta_pct, delta_log, p.value) %>%
  mutate(
    p.value    = round(p.value, 4),
    Conclusion = ifelse(p.value < 0.05, "✓ Équivalent", "✗ Non conclu")
  ) %>%
  print(row.names = FALSE)

# ─────────────────────────────────────────────
# ÉTAPE 4 — IC à 90% (obligatoire pour TOST)
# ─────────────────────────────────────────────
confint(comp_fibres_log$contrasts, level = 0.90)

# ─────────────────────────────────────────────
# Dataframe des IC à 90% (pour les estimates)
# ─────────────────────────────────────────────
df_ic <- confint(comp_fibres_log$contrasts, level = 0.90) %>%
  as.data.frame() %>%
  dplyr::select(Condition, contrast, estimate, asymp.LCL, asymp.UCL)

# ─────────────────────────────────────────────
# Dataframe de l'analyse de sensibilité
# ─────────────────────────────────────────────
delta_RM_values  <- c(0.855, 0.875, 0.900, 0.920, 0.940, 0.960, 0.980)
delta_log_values <- abs(log(delta_RM_values))

results_list <- lapply(seq_along(delta_RM_values), function(i) {
  test_eq <- test(
    comp_fibres_log$contrasts,
    delta  = delta_log_values[i],
    side   = "equivalence",
    adjust = "sidak"
  )
  df <- as.data.frame(test_eq)
  df$delta_RM  <- delta_RM_values[i]
  df$delta_pct <- paste0("±", round((1 - delta_RM_values[i]) * 100, 1), "%")
  df$delta_log <- round(delta_log_values[i], 3)
  df
})

# ─────────────────────────────────────────────
# Assemblage final
# ─────────────────────────────────────────────
df_equivalence <- bind_rows(results_list) %>%
  # Jointure avec les IC
  left_join(df_ic, by = c("Condition", "contrast")) %>%
  # Sélection et renommage
  dplyr::select(
    Condition,
    Contraste    = contrast,
    Estimate     = estimate.x,
    IC90_low     = asymp.LCL,
    IC90_up      = asymp.UCL,
    Delta_RM     = delta_RM,
    Delta_pct    = delta_pct,
    Delta_log    = delta_log,
    z            = z.ratio,
    p            = p.value
  ) %>%
  mutate(
    Estimate  = round(Estimate, 4),
    IC90_low  = round(IC90_low, 4),
    IC90_up   = round(IC90_up, 4),
    z         = round(z, 3),
    p         = round(p, 4),
    Conclusion = ifelse(p < 0.05, "Équivalent", "Non conclu")
  ) %>%
  # Focus EAI si souhaité
  filter(Condition == "Exercice Aigu Intermittent")

print(df_equivalence, row.names = FALSE)

# Export CSV si besoin
# write.csv(df_equivalence, "resultats_equivalence.csv", row.names = FALSE)

```


```{r}
# Test d'équivalence avec une marge (delta) de 0.5 (à ajuster selon votre expertise)
# Ici on teste si les différences sont comprises entre -0.5 et 0.5
test_equiv <- test(comp_fibres$contrasts, delta = abs(log(0.855)), side = "equivalence")
print(test_equiv)

confint(comp_fibres$contrasts, level = 0.90)
# Visualisation
plot(comp_fibres$contrasts)
# Ajouter les bornes d'équivalence manuellement
#abline(v = c(-0.1, 0.1), lty = 2, col = "red")
```
#Visualisation des données
##Création label
```{r, fig.width=10, fig.height=6}
# ── Création des label ─────────────────────────────────
# Nombre de noyaux par Condition (indépendamment du groupe de fibre)
n_par_condition <- H3K9La_df_lactylation_nuclei %>%
  group_by(Condition) %>%
  summarise(n = n()) %>%
  arrange(Condition)

label_condition <- setNames(
  paste0(n_par_condition$Condition, "\n(n = ", format(n_par_condition$n, big.mark = " "), ")"),
  n_par_condition$Condition
)

# Calcul des effectifs par fibre et par condition
counts <- H3K9La_df_lactylation_nuclei %>%
  group_by(Groupe_de_Fibre, Condition) %>%
  tally() %>%
  pivot_wider(names_from = Condition, values_from = n)

# Création du vecteur de labels personnalisé
# Note : Adaptez "Contrôle" et "Exercice Aigu Intermittent" aux noms exacts dans votre colonne Condition
label_vec_2 <- counts %>%
  mutate(full_label = paste0(
    Groupe_de_Fibre, "\n",
    "(n=", Contrôle, "  |  n=", `Exercice Aigu Intermittent`, ")"
  )) %>%
  pull(full_label)

# On nomme le vecteur pour que ggplot fasse la correspondance avec les niveaux de l'axe X
names(label_vec_2) <- counts$Groupe_de_Fibre


n_total <- nrow(H3K9La_df_lactylation_nuclei)
n_ctrl  <- n_distinct(H3K9La_df_lactylation_nuclei %>% 
             filter(Condition == "Contrôle") %>% 
             pull(Identifiant))
n_ait   <- n_distinct(H3K9La_df_lactylation_nuclei %>% 
             filter(Condition == "Exercice Aigu Intermittent") %>% 
             pull(Identifiant))

subtitle_text <- paste0(
  "n = ", format(n_total, big.mark = " "), " noyaux")
```

##Lactylation globale
### Lactylation entre Groupe Contrôle et AIT
```{r, fig.width=10, fig.height=6}
p_raincloud_global <- ggplot(H3K9La_df_lactylation_nuclei, 
                              aes(x = Condition, y = Mean, fill = Condition)) +
  stat_halfeye(
    adjust        = 0.5,
    width         = 0.4,
    justification = -0.4,
    .width        = 0,
    point_colour  = NA
  ) +
  geom_boxplot(
    width          = 0.2,
    outlier.colour = NA,
    alpha          = 0.5
  ) +
  stat_summary(
    fun         = mean,
    shape       = 21,
    geom        = "point",
    size        = 2,
    color       = "black",
    fill        = "orange",
    show.legend = FALSE
  ) +

  # ── Barre de significativité ──────────────────────────────
  # Barre horizontale
  annotate("segment",
           x        = 1, xend = 2,
           y        = 95, yend = 95,
           linewidth = 0.6,
           color    = "grey30") +
  # Trait vertical gauche
  annotate("segment",
           x        = 1, xend = 1,
           y        = 94, yend = 95,
           linewidth = 0.6,
           color    = "grey30") +
  # Trait vertical droit
  annotate("segment",
           x        = 2, xend = 2,
           y        = 94, yend = 95,
           linewidth = 0.6,
           color    = "grey30") +
  # Label p-value
  annotate("text",
           x     = 1.5,
           y     = 100,
           label = "p = 0.126",
           size  = 4,
           color = "grey30") +

  coord_cartesian(ylim = c(0, 110)) +
  theme_bw() +
  theme(
    legend.title = element_text(size = 16),
    plot.title   = element_text(face = "bold"),
    legend.text  = element_text(size = 14),
    axis.title   = element_text(size = 14, face = "bold"),
    axis.text.x  = element_text(size = 14),
    axis.text.y  = element_text(size = 14)
  ) +
  scale_x_discrete(labels = label_condition) +
  labs(
    title    = "Raincloud plot de la lactylation entre Contrôle et Exercice Aigu Intermittent",
    subtitle = subtitle_text,
    y        = "Moyenne de l'intensité du signal des noyaux \npour H3K9La",
    x        = "Groupe",
    fill     = "Condition",
    caption  = "Le point orange (●) représente la moyenne de chaque distribution | p-values issus du GLMM Gamma mixte (lien log)"
  ) +
  scale_fill_manual(values = c("lightblue", "salmon"))

print(p_raincloud_global)

# ── Enregistrement ────────────────────────────────────────────
ggsave(
  filename = file.path(ILLUSTRATION, "raincloud_global.png"),
  plot     = p_raincloud_global,
  width    = 10,
  height   = 7,
  dpi      = 300,
  bg       = "white"
)

cat("\n✅ Graphique enregistré :",
    file.path(ILLUSTRATION, "raincloud_global.png"), "\n")
```

#Lactylation entre Condition et entre Fibres
```{r, fig.width=15, fig.height=8}
# ── sig_condition_fibres avec toutes les colonnes nécessaires ──
sig_condition_fibres <- data.frame(
  Groupe_de_Fibre = c("Fibre 1", "Fibre 2A", "Fibre 2B/2X"),
  label           = c("p = 0.127", "p = 0.157", "p = 0.408"),
  x_min           = c(0.925, 1.925, 2.925),   # position Contrôle (gauche)
  x_max           = c(1.075, 2.075, 3.075),   # position AIT (droite)
  y_bar           = c(80, 80, 80),       # hauteur de la barre
  y_text          = c(83, 83, 83)        # hauteur du label
)

# ── Graphique ─────────────────────────────────────────────────
p_raincloud_condition <- ggplot(H3K9La_df_lactylation_nuclei, 
                                aes(x = Groupe_de_Fibre, y = Mean, 
                                    fill = Condition)) +
  stat_halfeye(
    adjust        = 0.4,
    width         = 0.5,
    justification = -0.4,
    .width        = 0,
    point_colour  = NA
  ) +
  geom_boxplot(
    width          = 0.3,
    outlier.colour = NA,
    alpha          = 0.5
  ) +
  stat_summary(
    fun         = mean,
    geom        = "point",
    size        = 3,
    show.legend = FALSE,
    color       = "orange",
    position    = position_dodge(width = 0.3)
  ) +
  geom_segment(
    data        = sig_condition_fibres,
    aes(x = x_min, xend = x_max, y = y_bar, yend = y_bar),
    inherit.aes = FALSE,
    linewidth   = 0.6,
    color       = "grey30"
  ) +
  geom_segment(
    data        = sig_condition_fibres,
    aes(x = x_min, xend = x_min, y = y_bar - 1, yend = y_bar),
    inherit.aes = FALSE,
    linewidth   = 0.6,
    color       = "grey30"
  ) +
  geom_segment(
    data        = sig_condition_fibres,
    aes(x = x_max, xend = x_max, y = y_bar - 1, yend = y_bar),
    inherit.aes = FALSE,
    linewidth   = 0.6,
    color       = "grey30"
  ) +
  geom_text(
    data        = sig_condition_fibres,
    aes(x = (x_min + x_max) / 2, y = y_text, label = label),
    inherit.aes = FALSE,
    size        = 4,
    color       = "grey30"
  ) +
  coord_cartesian(ylim = c(0, 110)) +
  theme_bw() +
  theme(
    legend.title = element_text(size = 16),
    plot.title   = element_text(face = "bold"),
    legend.text  = element_text(size = 14),
    axis.title   = element_text(size = 16, face = "bold"),
    axis.text.x  = element_text(size = 14),
    axis.text.y  = element_text(size = 14)
  ) +
  scale_x_discrete(labels = label_vec_2) +
  labs(
    x        = "Types de fibres",
    y        = "Moyenne de l'intensité du signal des noyaux pour H3K9La",
    title    = "Raincloud plot de la lactylation entre Contrôle et Exercice Aigu Intermittent selon les fibres musculaires",
    subtitle = subtitle_text,
    fill     = "Condition",
    caption  = "Le point orange (●) représente la moyenne de chaque distribution | p-values issus du GLMM Gamma mixte (lien log) avec correction de Bonferroni"
  ) +
  scale_fill_manual(values = c("lightblue", "salmon"))

print(p_raincloud_condition)

ggsave(
  filename = file.path(ILLUSTRATION, "raincloud_condition_fibre.png"),
  plot     = p_raincloud_condition,
  width    = 14,
  height   = 8,
  dpi      = 300,
  bg       = "white"
)
cat("\n✅ Graphique enregistré :",
    file.path(ILLUSTRATION, "raincloud_condition_fibre.png"), "\n")
```

## Lactylation inter-fibre tout individu confondu 
```{r, fig.width=20, fig.height=6}
n_counts_fiber <- H3K9La_df_lactylation_nuclei %>%
  group_by(Identifiant, Groupe_de_Fibre) %>%
  summarise(nombre = n(), .groups = "drop")

n_counts_fiber <- n_counts_fiber %>%
  mutate(label = paste0(Identifiant, "\n(n = ", nombre, ")"))

# Calcul du total de noyaux par fibre
n_total_fiber <- H3K9La_df_lactylation_nuclei %>%
  group_by(Groupe_de_Fibre) %>%
  summarise(total = n(), .groups = "drop")

fibres <- unique(H3K9La_df_lactylation_nuclei$Groupe_de_Fibre)
                 
for (f in fibres){
  data_filtre <- H3K9La_df_lactylation_nuclei %>%
    filter(Groupe_de_Fibre == f)
  legende_filtre <- n_counts_fiber%>%
    filter(Groupe_de_Fibre == f)
  
  # Récupérer le total de noyaux pour cette fibre
  n_total <- n_total_fiber %>%
    filter(Groupe_de_Fibre == f) %>%
    pull(total)
  
  p <- ggplot(data_filtre,
              aes(x = Identifiant, y = Mean, fill = Condition)) +
    stat_halfeye(
      adjust = 0.5,
      width = 0.4,
      justification = -0.6,
      .width = 0,
      point_colour = NA
      ) +
    geom_boxplot(
      width = 0.3,
      outlier.colour = NA,
      alpha = 0.5
      ) + 
    stat_summary(
      fun         = mean,
      shape = 21, 
      geom        = "point",
      size        = 2,
      color       = "black",
      fill = 'orange',
      show.legend = FALSE
      ) +
    coord_cartesian(ylim = c(0, 110)) +
    theme_bw() +
    theme(
      legend.title = element_text(size = 16),
      plot.title = element_text(face = "bold"),
      legend.text  = element_text(size = 14),
      axis.title = element_text(size = 14, face = "bold"),
      axis.text.x = element_text(size = 12),
      axis.text.y = element_text(size = 14)
      ) +
    labs(
      title = paste("Raincloud plot du niveau de lactylation pour la", f, 'par individu'),
      subtitle = paste0("n = ", n_total, " noyaux"),
      y = "Moyenne de l'intensité du signal des noyaux pour H3K9La",
      x = "Individus",
      fill = "Condition"
      ) +
    facet_grid(~Condition, scales = "free_x", space = "free_x") +
    scale_x_discrete(
      labels = setNames(legende_filtre$label, legende_filtre$Identifiant)
      ) +
    scale_fill_manual(values = c("lightblue", "salmon"))
  print(p)
}

ggplot(H3K9La_df_lactylation_nuclei, aes(x = Identifiant, y = Mean, fill = Condition)) +
  stat_halfeye(
    adjust = 0.5,
    width = 0.4,
    justification = -0.6,
    .width = 0,
    point_colour = NA
    ) +
  geom_boxplot(
    width = 0.3,
    outlier.colour = NA,
    alpha = 0.5
    ) + 
  stat_summary(
    fun         = mean,
    shape = 21, 
    geom        = "point",
    size        = 2,
    color       = "black",
    fill = 'orange',
    show.legend = FALSE
    ) +
  coord_cartesian(ylim = c(0, 110)) +
  theme_bw() +
  theme(
    legend.title = element_text(size = 16),
    plot.title = element_text(face = "bold"),
    legend.text  = element_text(size = 14),
    axis.title = element_text(size = 14, face = "bold"),
    axis.text.x = element_text(size = 12),
    axis.text.y = element_text(size = 14)
    ) +
    labs(
      title = "Raincloud plot du niveau de lactylation par individu",
      subtitle = paste0("n = ", sum(n_total_fiber$total), " noyaux"),
      y = "Moyenne de l'intensité du signal des noyaux pour H3K9La",
      x = "Individus",
      fill = "Condition"
      ) +
  facet_grid(~Condition, scales = "free_x", space = "free_x") +
  scale_x_discrete(
    labels = setNames(n_counts_fiber$label, n_counts_fiber$Identifiant)
    ) +
  scale_fill_manual(values = c("lightblue", "salmon"))
```
##Lactylation inter-fibre intra-individu
```{r}
n_total <- nrow(H3K9La_df_lactylation_nuclei)
y_global <- range(H3K9La_df_lactylation_nuclei$Mean, na.rm = TRUE)
noms_identifiant <- unique(H3K9La_df_lactylation_nuclei$Identifiant)
plot_list <- list()

for (i in noms_identifiant) {
  
  df_temp <- H3K9La_df_lactylation_nuclei %>%
    filter(Identifiant == i)
  
  # N total pour cet individu
  n_total_indiv <- nrow(df_temp)
  
  # N par fibre pour cet individu
  n_par_fibre_indiv <- df_temp %>%
    group_by(Groupe_de_Fibre) %>%
    summarise(n = n(), .groups = "drop") %>%
    mutate(label = paste0(Groupe_de_Fibre, "\n(n=", n, ")"))
  
  label_vec_indiv <- setNames(n_par_fibre_indiv$label, n_par_fibre_indiv$Groupe_de_Fibre)
  
  p <- ggplot(df_temp, aes(x = Groupe_de_Fibre, y = Mean)) +
    geom_boxplot(outlier.shape = NA) +
    geom_jitter(
      aes(fill = Groupe_de_Fibre),
      position = position_jitter(width = 0.25),
      alpha = 0.8,
      shape = 21,
      size = 2,
      color = "black",
      stroke = 0.8
    ) +
  stat_summary(
    fun         = mean,
    shape = 21, 
    geom        = "point",
    size        = 2,
    color       = "black",
    fill = 'orange',
    show.legend = FALSE
  ) +
    coord_cartesian(ylim = y_global) +
    theme_bw() +
    theme(
      legend.title = element_text(size = 16),
      plot.title   = element_text(face = "bold"),
      axis.title   = element_text(face = "bold"),
      legend.text  = element_text(size = 14),
      axis.text.x  = element_text(size = 12),
      axis.text.y  = element_text(size = 12)
    ) +
    scale_x_discrete(labels = label_vec_indiv) +
    labs(
      x        = "Types de fibres",
      y        = "Moyenne de l'intensité du signal des noyaux pour H3K9La",
      title    = paste("Boxplot - Moyenne de Lactylation -", i),
      subtitle = paste0("n = ", n_total_indiv, " noyaux")
    )
  
  plot_list[[i]] <- p
  print(p)
}

combined_plot <- wrap_plots(plot_list, ncol = 4, nrow = 4)

# 3. Exporter en PNG pleine page
#ggsave(
#  filename = "/Users/gabrielsaid/Documents/ENS/2A/Memoire_2A/Illustration/lactylation_nuclei_4x4.png",
#  plot     = combined_plot,
#  width    = 24,     # largeur totale en pouces (6 pouces × 4 colonnes)
#  height   = 24,     # hauteur totale en pouces (6 pouces × 4 lignes)
#  dpi      = 300,
#  bg       = "white" # fond blanc (remplace le background supprimé)
#)
```

```{r, fig.width=20, fig.height=6}

# ── Définitions préalables ─────────────────────────────────────
n_total        <- nrow(H3K9La_df_lactylation_nuclei)
subtitle_text  <- paste0("n = ", n_total, " noyaux")

# ── N par fibre et par condition ───────────────────────────────
n_labels_p3 <- H3K9La_df_lactylation_nuclei %>%
  group_by(Groupe_de_Fibre, Condition) %>%
  summarise(n = n(), .groups = "drop")

label_vec_ct <- n_labels_p3 %>%
  filter(Condition == "Contrôle") %>%
  mutate(label = paste0(Groupe_de_Fibre, "\n(n = ", n, ")")) %>%
  { setNames(.$label, .$Groupe_de_Fibre) }

label_vec_ait <- n_labels_p3 %>%
  filter(Condition == "Exercice Aigu Intermittent") %>%
  mutate(label = paste0(Groupe_de_Fibre, "\n(n = ", n, ")")) %>%
  { setNames(.$label, .$Groupe_de_Fibre) }

# ── Couleurs ───────────────────────────────────────────────────
couleurs_condition <- c(
  "Contrôle"                   = "lightblue",
  "Exercice Aigu Intermittent" = "salmon"
)

# ── Barres de significativité ──────────────────────────────────
sig_fibres <- data.frame(
  Condition = c("Contrôle"),
  x_min  = c(2),
  x_max  = c(3),
  y_bar  = c(73.0),
  y_text = c(77.6),
  label  = c("***")
)

# ── Graphique ──────────────────────────────────────────────────
p3 <- ggplot(H3K9La_df_lactylation_nuclei,
             aes(x = Groupe_de_Fibre, y = Mean, fill = Condition)) +
  stat_halfeye(
    adjust        = 0.5,
    width         = 0.4,
    justification = -0.7,
    .width        = 0,
    point_colour  = NA
  ) +

  geom_boxplot(width = 0.4, alpha = 0.8, outlier.colour = NA) +

  stat_summary(fun = mean, shape = 21, geom = "point",
               size = 2, color = "black", fill = "orange",
               show.legend = FALSE) +

  geom_segment(data = sig_fibres,
               aes(x = x_min, xend = x_max, y = y_bar, yend = y_bar),
               inherit.aes = FALSE, linewidth = 0.6, color = "grey30") +
  geom_segment(data = sig_fibres,
               aes(x = x_min, xend = x_min, y = y_bar - 1, yend = y_bar),
               inherit.aes = FALSE, linewidth = 0.6, color = "grey30") +
  geom_segment(data = sig_fibres,
               aes(x = x_max, xend = x_max, y = y_bar - 1, yend = y_bar),
               inherit.aes = FALSE, linewidth = 0.6, color = "grey30") +
  geom_text(data = sig_fibres,
            aes(x = (x_min + x_max) / 2, y = y_text, label = label),
            inherit.aes = FALSE, size = 4.5, color = "grey30") +

  facet_wrap(~ Condition, scales = "free_x") +

  scale_fill_manual(values = couleurs_condition, name = "Condition") +

  facetted_pos_scales(
    x = list(
      Condition == "Contrôle" ~
        scale_x_discrete(labels = label_vec_ct),
      Condition == "Exercice Aigu Intermittent" ~
        scale_x_discrete(labels = label_vec_ait)
    )
  ) +

  coord_cartesian(ylim = c(0, 90)) +

  theme_bw(base_size = 12) +
  theme(
    plot.title      = element_text(face = "bold", size = 13),
    plot.subtitle   = element_text(size = 11, color = "grey40"),
    legend.position = "none",
    strip.text      = element_text(face = "bold", size = 12),
    axis.title      = element_text(face = "bold"),
    axis.text.x     = element_text(size = 10)
  ) +

  labs(
    title    = "Différences entre types de fibres par condition",
    subtitle = subtitle_text,
    x        = "Type de fibre",
    y        = "Moyenne de l'intensité du signal \ndes noyaux pour H3K9La",
    caption  = "Le point orange (●) représente la moyenne de chaque distribution\nCorrection de Bonferroni · * p<0.05 · ** p<0.01 · *** p<0.001 | p-values issus du GLMM Gamma mixte (lien log)"
  )

print(p3)

ggsave(
  filename = file.path(ILLUSTRATION, "p3_fibres_condition.png"),
  plot     = p3, width = 12, height = 7, dpi = 300, bg = "white"
)
```


# Visualisation résultat modèle
```{r}
# ── Extraction des intercepts aléatoires ─────────────────────
ranef_df <- ranef(model_gamma_final)$cond$Identifiant
ranef_df$Identifiant <- rownames(ranef_df)
colnames(ranef_df)[1] <- "intercept_aleatoire"

# ── Jointure avec la condition de chaque individu ─────────────
condition_ind <- H3K9La_df_lactylation_nuclei %>%
  group_by(Identifiant, Condition) %>%
  summarise(.groups = "drop")

ranef_df <- ranef_df %>%
  left_join(condition_ind, by = "Identifiant")

# ── Ordonner : Contrôle en haut, AIT en bas ───────────────────
ranef_df <- ranef_df %>%
  arrange(desc(Condition), intercept_aleatoire) %>%
  mutate(Identifiant = factor(Identifiant, levels = Identifiant))

# ── Graphique ─────────────────────────────────────────────────
p_ranef <- ggplot(ranef_df,
                  aes(x     = Identifiant,
                      y     = intercept_aleatoire,
                      color = Condition)) +
  
  geom_hline(yintercept = 0,
             linetype   = "dashed",
             color      = "red",
             linewidth  = 0.8) +
  
  geom_segment(aes(x    = Identifiant,
                   xend = Identifiant,
                   y    = 0,
                   yend = intercept_aleatoire),
               linewidth = 0.5) +
  
  geom_point(size = 3) +
  
  scale_color_manual(
    values = c(
      "Contrôle"                   = "lightblue",
      "Exercice Aigu Intermittent" = "salmon"
    ),
    name = "Condition"
  ) +
  
  # Séparateur visuel entre les deux groupes
  geom_hline(yintercept  = 0,
             linetype    = "solid",
             color       = "grey80",
             linewidth   = 0.3) +
  
  annotate("rect",
           xmin  = 0.5,
           xmax  = sum(ranef_df$Condition == "Contrôle") + 0.5,
           ymin  = -Inf,
           ymax  = Inf,
           alpha = 0.05,
           fill  = "lightblue") +
  
  annotate("rect",
           xmin  = sum(ranef_df$Condition == "Contrôle") + 0.5,
           xmax  = nrow(ranef_df) + 0.5,
           ymin  = -Inf,
           ymax  = Inf,
           alpha = 0.05,
           fill  = "salmon") +
  
  coord_flip() +
  
  theme_bw(base_size = 12) +
  theme(
    plot.title    = element_text(face = "bold", size = 13),
    plot.subtitle = element_text(size = 11, color = "grey40"),
    axis.title    = element_text(face = "bold"),
    axis.text.y   = element_text(size = 11),
    legend.position = "bottom"
  ) +
  
  labs(
    title    = "Intercepts aléatoires par individu",
    x        = "Individu",
    y        = "Intercept aléatoire",
    caption  = "Ligne rouge = moyenne du modèle (intercept = 0)\nValeurs positives = individu au-dessus de la moyenne"
  )

print(p_ranef)

# ── Enregistrement ────────────────────────────────────────────
ggsave(
  filename  = file.path(ILLUSTRATION, "ranef_individus.png"),
  plot      = p_ranef,
  width     = 8,
  height    = 6,
  dpi       = 300,
  bg        = "white"
)

cat("\n✅ Graphique enregistré :",
    file.path(ILLUSTRATION, "ranef_individus.png"), "\n")
```
# Analyse exploratoire : effet de lactatemie post-effort sur la lactylation
## Importation csv lactatemie
```{r}
lactatemie <- read.csv2(file.path(WRK_PATH, "lactatemie.csv"))
```

## Étape 1 — Calculer la variable "delta lactatémie" pour rat AIT
```{r}
lactatemie_AIT <- lactatemie[grepl("^AIT", lactatemie$Identifiant), ]

lactatemie_AIT$Delta_lactate <- lactatemie_AIT$AIT - lactatemie_AIT$Repos
lactatemie_AIT$Ratio_lactate <- round(lactatemie_AIT$AIT / lactatemie_AIT$Repos, 2)
```

## Étape 2 — Agréger la lactylation par individu
```{r}
# Analyse globale (toutes fibres confondues)
lactylation_globale <- H3K9La_df_lactylation_nuclei %>%
  group_by(Identifiant) %>%
  summarise(Mean_lactylation = mean(Mean, na.rm = TRUE))

# Par type de fibre
lactylation_fibre <- H3K9La_df_lactylation_nuclei %>%
  group_by(Identifiant, Groupe_de_Fibre) %>%
  summarise(Mean_lactylation = mean(Mean, na.rm = TRUE))

# Calcul de lactylation moyenne au repos / post-effort et des delta - ratios
Mean_lactylation_Controle <- H3K9La_df_lactylation_nuclei %>%
  filter(grepl("^CT", Identifiant)) %>%
  summarise(Moyenne = mean(Mean, na.rm = TRUE)) %>%
  pull(Moyenne) 

lactylation_globale$Delta_lactylation <- lactylation_globale$Mean_lactylation - Mean_lactylation_Controle
lactylation_globale$Ratio_lactylation <- lactylation_globale$Mean_lactylation / Mean_lactylation_Controle


# Calcul de lactylation moyenne au repos / post-effort et des delta - ratios Par type de fibre
Mean_lactylation_Controle_fibre <- H3K9La_df_lactylation_nuclei %>%
  filter(grepl("^CT", Identifiant)) %>%
  group_by(Groupe_de_Fibre) %>%
  summarise(Moyenne_Contrôle = mean(Mean, na.rm = TRUE)) %>%
  ungroup()

lactylation_fibre <- lactylation_fibre %>%
  left_join(Mean_lactylation_Controle_fibre,
            by = "Groupe_de_Fibre")

lactylation_fibre <- lactylation_fibre %>%
  mutate(
    Delta_lactylation = Mean_lactylation - Moyenne_Contrôle,
    Ratio_lactylation = Mean_lactylation / Moyenne_Contrôle
  )
```

## Étape 3 — Jointure avec le delta lactatémie
```{r}
# Globale
corr_globale <- lactylation_globale %>%
  left_join(lactatemie, by = "Identifiant") %>%
  left_join(lactatemie_AIT %>% 
              dplyr::select(Identifiant, Delta_lactate, Ratio_lactate), 
            by = "Identifiant")

# Par fibre
corr_fibre <- lactylation_fibre %>%
  left_join(lactatemie, by = "Identifiant")%>%
  left_join(lactatemie_AIT %>% 
              dplyr::select(Identifiant, Delta_lactate, Ratio_lactate), 
            by = "Identifiant")
```

##Étape 4 — Corrélations (seulement les rats exercice)
```{r}
# Filtrer uniquement les rats exercice (ceux qui ont un delta)
corr_ex_globale <- corr_globale %>% filter(!is.na(Delta_lactate))
corr_ex_fibre   <- corr_fibre   %>% filter(!is.na(Delta_lactate))

# Violation de la normalité pour certaines catégories donc Spearman
```

##Étape 4bis — Corrélations globale
```{r}
# --- Corrélation globale ---
cor.test(corr_ex_globale$Ratio_lactate,
         corr_ex_globale$Ratio_lactylation,
         method = "spearman")  # Spearman car n=8, pas de normalité garantie

ggplot(corr_ex_globale, aes(x = Ratio_lactate, y = Ratio_lactylation)) +
  geom_point(size = 3) +
    geom_text_repel(aes(label = Identifiant),   # <- nom du rat
                    size = 3,
                    max.overlaps = 20) +
  geom_smooth(method = "lm", se = TRUE) +
  labs(title = "Corrélation globale : Ratio lactatémie ~ Ratio de lactylation H3K9la",
       x = "Ratio Lactatémie (post-exercice / contrôle)",
       y = "Ratio Lactylation (Exercice / contrôle) (H3K9la)") +
  theme_bw()
```

##Étape 4bis — Corrélations par fibre
```{r, fig.width=20, fig.height=6}
# --- Corrélation par type de fibre ---
corr_ex_fibre %>%
  group_by(Groupe_de_Fibre) %>%
  summarise(
    r = cor(Ratio_lactate, Ratio_lactylation, method = "spearman"),
    p = cor.test(Ratio_lactate, Ratio_lactylation, method = "spearman")$p.value
  )

fibres <- unique(corr_ex_fibre$Groupe_de_Fibre)

for (f in fibres) {

  p <- ggplot(subset(corr_ex_fibre, Groupe_de_Fibre == f),
              aes(x = Ratio_lactate,
                  y = Ratio_lactylation)) +
    geom_point(size = 3) +
    geom_text_repel(aes(label = Identifiant),   # <- nom du rat
                    size = 3,
                    max.overlaps = 20) +
    geom_smooth(method = "lm", se = TRUE) +
    labs(title = paste("Corrélation Ratio lactatémie ~ Ratio de lactylation H3K9la :", f),
         x = "Ratio Lactatémie (post-exercice / contrôle)",
         y = "Ratio Lactylation (Exercice / contrôle) (H3K9la)") +
    theme_bw()

  print(p)
}

ggplot(corr_ex_fibre, aes(x = Ratio_lactate, y = Ratio_lactylation, color = Groupe_de_Fibre)) +
  geom_point(size = 3) +
  geom_smooth(method = "lm", se = TRUE) +
  facet_wrap(~Groupe_de_Fibre) +
  geom_text_repel(aes(label = Identifiant),   # <- nom du rat
                    size = 3,
                    max.overlaps = 20) +
  labs(title = "Corrélation : Ratio lactatémie ~ Ratio de lactylation H3K9la",
       x = "Ratio Lactatémie (post-exercice / contrôle)",
       y = "Ratio Lactylation (Exercice / contrôle) (H3K9la)") +
  theme_bw()
```

```{r, fig.width=20, fig.height=6}
model <- lm(Mean_lactylation ~ Ratio_lactate + I(Ratio_lactate^2),
   data = corr_ex_globale)

a <- coef(model)["I(Ratio_lactate^2)"]
b <- coef(model)["Ratio_lactate"]

optimum <- -b / (2 * a)
optimum

check_model(model)
```

#Visualisation lactylation globale
```{r}
ggplot(corr_ex_globale,
       aes(x = Ratio_lactate,
           y = Ratio_lactylation)) +

  geom_point(size = 3, alpha = 0.8) +

  stat_smooth(method = "lm",
              formula = y ~ x + I(x^2),
              se = TRUE) +
    geom_text_repel(aes(label = Identifiant),   # <- nom du rat
                    size = 3,
                    max.overlaps = 20) +

  theme_bw() +
  labs(title = "Relation dose–réponse entre la lactatémie et la lactylation du site H3K9",
       x = "Ratio Lactate (post-exercice / repos)",
       y = "Ratio Lactylation (Exercice / contrôle) (H3K9la)", 
       caption  = "Visualisation réalisée dans une démarche exploratoire, sans inférence statistique")
```

#Visualisation lactylation par fibre
```{r, fig.width=20, fig.height=6}
ggplot(corr_ex_fibre,
       aes(x = Ratio_lactate,
           y = Ratio_lactylation)) +

  geom_point(size = 3) +

  geom_smooth(method = "lm",
              formula = y ~ x + I(x^2),
              se = TRUE) +

  facet_wrap(~Groupe_de_Fibre) +

  theme_bw() +
    geom_text_repel(aes(label = Identifiant),   # <- nom du rat
                    size = 3,
                    max.overlaps = 20) +
  labs(title = "Relation dose–réponse par type de fibre",
       x = "Ratio Lactatémie (post-exercice / repos)",
       y = "Ratio Lactylation (Exercice / contrôle) (H3K9la)")

fibres <- unique(corr_ex_fibre$Groupe_de_Fibre)

for (f in fibres) {

  df_sub <- subset(corr_ex_fibre, Groupe_de_Fibre == f)

  p <- ggplot(df_sub,
              aes(x = Ratio_lactate,
                  y = Ratio_lactylation)) +

    geom_point(size = 3) +
    geom_text_repel(aes(label = Identifiant),   # <- nom du rat
                    size = 3,
                    max.overlaps = 20) +
    geom_smooth(method = "lm",
                formula = y ~ x + I(x^2),
                se = TRUE) +

    labs(title = paste("Dose–réponse :", f),
         x = "Ratio Lactatémie (post-exercice / repos)",
         y = "Ratio Lactylation (Exercice / contrôle) (H3K9la)", 
         caption  = "Visualisation réalisée dans une démarche exploratoire, sans inférence statistique") +

    theme_bw()

  print(p)
}
```


# Analyse exploratoire : effet du sexe


